【裁判字號】    98,交易,779
【裁判日期】    991230
【裁判案由】    過失傷害
【裁判全文】
臺灣板橋地方法院刑事判決             98年度交易字第779號
公  訴  人  臺灣板橋地方法院檢察署檢察官
被      告  曾琬婷
選任辯護人  林炳煌律師
上列被告因過失傷害案件，經檢察官提起公訴（98年度偵字第
30149 號），本院判決如下：
    主  文
曾琬婷犯過失傷害罪，處有期徒刑月，如易科罰金，以新臺幣
壹仟元折算壹日。
    事  實
一、曾琬婷於民國98年4 月17日18時許，駕駛車牌號碼0328-FK
    號自小客車，沿臺北縣新莊市（現改制為新北市新莊區，下
    同）和興街往公園路方向行駛，於行經臺北縣新莊市○○街
    與公園路口時，本應注意車前狀況，並隨時採取必要之安全
    措施，依當時天氣晴、夜間有照明，柏油路面無缺陷、無障
    礙物，視距良好等路況，並無不能注意之情形，其竟疏未注
    意及此，先由和興街右轉公園路往新泰路方向行駛，惟見右
    方塞車，即貿然左轉欲往中華路1 段63巷方向行駛，致車輛
    甫一左轉，旋即與在其左側、未走行人穿越道之詹馥如發生
    碰撞，致詹馥如因而受有右脛骨骨折、尾椎挫傷等傷害。而
    曾琬婷於肇事後，在有偵查犯罪權限之公務員發覺其犯罪前
    ，即向據報前來處理車禍事宜之員警自首其為肇事者，並願
    接受裁判，因而查悉上情。
二、案經詹馥如訴由臺灣板橋地方法院檢察署檢察官偵查起訴。
    理  由
壹、程序方面：
    按刑事訴訟法第159 條第1 項雖規定，被告以外之人於審判
    外之言詞或書面陳述，除法律有規定外，不得作為證據。惟
    同法第159 條之5 第1 、2 項已規定，經當事人於審判程序
    同意作為證據，法院審酌該言詞陳述或書面陳述作成時之情
    況，認為適當者，亦得為證據。當事人、代理人或辯護人於
    法院調查證據時，知有第159 條第1 項不得為證據之情形，
    而未於言詞辯論終結前聲明異議者，視為有前項之同意（指
    同條第1 項之同意作為證據），此乃第159 條第1 項所容許
    ，得作為證據之例外規定之一。經查，本案被告、選任辯護
    人及檢察官於言詞辯論終結前，均未就判決所引用之各該被
    告以外之人於審判外之陳述及所調查之證據主張有刑事訴訟
    法第159 條第1 項不得為證據之情形，本院復審酌各該證據
    作成時並無違法及證明力明顯過低之瑕疵等情況，認為適當
    ，是本案經調查之證據均有證據能力。至以下所引其餘非屬
    供述證據部分，既不適用傳聞法則，復查無違法取得之情事
    存在，自應認同具證據能力。
貳、實體方面：
一、訊據被告曾琬婷固坦承於前揭時、地曾駕駛上開自小客車與
    告訴人詹馥如發生碰撞之事實，惟矢口否認有何被訴過失傷
    害之犯行，並辯稱：案發時伊的車子停在路口，因當時右邊
    都塞車，沒有辦法過去，而伊確定伊有讓出行人穿越道，那
    時綠燈只剩3 、4 秒鐘，伊不想塞在路口，所以就左轉，伊
    當時要左轉時，有看前方沒有人，但伊左轉時，就突然發現
    告訴人在伊的左側車窗，當時告訴人是坐在地上，而本件是
    告訴人不遵守交通規則亂闖快車道，違反交通規則所致，伊
    於本件交通事故應無過失云云。茲查：
(一)、告訴人詹馥如於前揭時、地，徒步行經臺北縣新莊市○○街
    與公園路口時，適被告曾琬婷駕駛車牌號碼0328-FK 號自小
    客車至該路口貿然左轉時而發生碰撞，告訴人因而受有右脛
    骨骨折、尾椎挫傷等傷害之事實，業據證人即告訴人詹馥如
    於警詢、偵查中、本院審理中指述甚詳，且互核大致相符，
    並有臺北縣政府警察局新莊分局道路交通事故調查報告表(一)
    、(二)、道路交通事故現場圖、車損及現場照片11張在卷可稽
    ；又告訴人因上開車禍事故而受有上開傷害等情，復有行政
    院衛生署台北醫院98年9 月10日診斷證明書紙1 紙附卷可參
    ，是此部分之事實堪以認定。
(二)、至被告雖以前揭情詞置辯，惟查：被告於警詢時供稱：伊才
    向右打方向盤，但是看到塞車，伊隨即向左打方向盤左轉，
    伊右轉有打方向燈，但是左轉沒有，伊發現對方時，告訴人
    已坐在伊左前方的位置，伊當時車速約20至30公里，伊不知
    道是伊車輛何位置碰撞到該位行人，但伊想應該是左前車頭
    ，伊車輛沒有損傷，伊知道行車要禮讓行人，但因為該位行
    人沒有行走於行人穿越道上，因為在伊下車時行人穿越道是
    在伊車輛的右側，而該位行人是倒在伊車輛的左側等語（見
    98年度他字第6659號卷第14頁反面、15頁），再參以卷附之
    道路交通事故現場圖所示（見同上偵查卷第11頁），若沿和
    興街為直行方向，被告所駕駛車牌號碼0328-FK 號自用小客
    車之左前輪與左後輪相較，已偏離1.7 公尺之遠，是被告所
    駕駛之上開自小客車碰撞至告訴人時，應已左轉往中華路之
    方向，再參以被告上開供稱其看到右方塞車，伊隨即向左打
    方向盤左轉，且未打方向燈等語，可見其當時係已完成右轉
    欲進入公園路往新泰路之方向行駛時突然改變行進方向，而
    於向左迴轉時並未停等查看車前狀況，否則，被告豈可能未
    注意到其左側之行人即告訴人業已穿越該路口，故被告於
    本件車禍事故即難謂無過失之情。
(三)、再按汽車行駛時，駕駛人應注意車前狀況，並隨時採取必要
    之安全措施，道路交通安全規則第94條第3 項定有明文。又
    依卷附道路交通事故調查表(一)所示，當時外在狀況為天氣晴
    、夜間有照明、柏油路面乾燥、無缺陷或其他障礙物、視距
    良好，且依其智識、能力，被告並無不能注意之情形，竟疏
    未注意於此，駕駛上開自小客車行經臺北縣新莊市○○街與
    公園路口時，竟貿然左轉欲往中華路1 段63巷方向行駛，致
    與告訴人發生擦撞，被告就上開車禍之發生顯有過失。再查
    ，告訴人因本件車禍摔倒在地，受有如事實欄所示之傷害，
    已如前述，則被告之過失行為與告訴人之受傷結果間，自有
    相當因果關係。
(四)、另本件審理中，經送台灣省台北縣區車輛行車事故鑑定委員
    會鑑定責任歸屬，鑑定意見亦認被告曾琬婷駕駛自用小客車
    ，在路口內先右轉再向左迴轉時，未注意從前方在行人穿越
    道附近走來之行人，為肇事原因，有該鑑定機關99年10 月
    20日北縣鑑字第991281號鑑定意見書在卷可參。
(五)、綜上所述，被告上開所辯，委無足採。本件事證明確，被告
    過失傷害犯行，應堪認定。
二、核被告所為，係犯刑法第284 條第1 項前段之過失傷害罪。
    又被告於肇事後犯罪未被發覺前，即向處理警員表明為肇事
    者而接受裁判一節，有台北縣政府警察局新莊分局道路交通
    事故肇事人自首情形記錄表1 份在卷可稽（見同上偵查卷第
    21頁），合於自首要件，應依刑法第62條規定，減輕其刑。
    爰審酌被告素行良好，此有臺灣高等法院被告前案紀錄表附
    卷可稽，再衡以被告駕駛上開自小客車上路，本應謹慎注意
    遵守交通規則，以維其他參與道路交通者之安全，詎其竟疏
    於注意貿然左轉，致發生本件車禍，告訴人因而受有如前所
    述之傷害，且被告迄未與告訴人達成和解，賠償告訴人所受
    之損害，再公訴人具體求刑有期徒刑5 月過重等一切情狀，
    爰量處如主文所示之刑，並諭知如易科罰金之折算標準，以
    資懲儆。
據上論斷，應依刑事訴訟法第299 條第1 項前段，刑法第284 條
第1 項前段、第62條、第41條第1 項前段，刑法施行法第1 條之
1 ，判決如主文。
本案經檢察官李超偉到庭執行職務。
中    華    民    國    99    年    12    月    30    日
                  交通法庭  法  官  陳正偉
上列正本證明與原本無異。
如不服本判決，應於判決送達後10日內敘明上訴理由，向本院提
出上訴狀 (應附繕本) ，上訴於臺灣高等法院。其未敘述上訴理
由者，應於上訴期間屆滿後20日內向本院補提理由書「切勿逕送
上級法院」。
                            書記官  許慧禎
中    華    民    國    99    年    12    月    30    日
附錄論罪科刑法條
刑法第284條
因過失傷害人者，處6 月以下有期徒刑、拘役或5 百元以下罰
金，致重傷者，處1 年以下有期徒刑、拘役或5 百元以下罰金。
從事業務之人，因業務上之過失傷害人者，處1 年以下有期徒刑
、拘役或1 千元以下罰金，致重傷者，處3 年以下有期徒刑、拘
役或2 千元以下罰金。

司法院資訊處製作；財團法人民間司法改革基金會備份。
